【裁判字號】    92,訴,1819
【裁判日期】    920912
【裁判案由】    毒品危害防制條例
【裁判全文】
臺灣板橋地方法院刑事判決                        九十二年度訴字第一八一九號
    公  訴  人  臺灣板橋地方法院檢察署檢察官
    被      告  甲○○
右列被告因毒品危害防制條例案件，經檢察官提起公訴（九十二年度毒偵字第二三六
一號），本院判決如左：
    主  文
甲○○施用第一級毒品，累犯，處有期徒刑柒月。又連續施用第二級毒品，累犯，處
有期徒刑陸月。應執行有期徒刑壹年。
    事  實
一、甲○○前因施用毒品違反毒品危害防制條例案件，經依臺灣士林地方法院八十九
    年度毒聲字第二二三號裁定送勒戒處所觀察、勒戒後，因認無繼續施用毒品之傾
    向，經臺灣士林地方法院檢察署檢察官於民國八十九年二月十八日以八十九年度
    毒偵字第三七一號為不起訴處分確定；復又因施用毒品違反毒品危害防制條例案
    件，經依本院八十九年度毒聲字第五八七七號裁定送勒戒處所觀察、勒戒後，因
    認有繼續施用毒品之傾向，再依本院九十年度毒聲字第一二三○號裁定令入戒治
    處所施以強制戒治，並由檢察官聲請簡易判決處刑，經本院以九十年度重簡字第
    六五八號判處有期徒刑六月確定，甫於九十一年四月十日以易科罰金執行完畢（
    以上構成累犯）；復再因施用毒品違反毒品危害防制條例，經本院以九十一年度
    易字第二三八五號判處有期徒刑拾月確定（尚未執行，不構成累犯）。詎其仍不
    知悔改，復基於施用第一級毒品之犯意，於九十二年五月六日一時三十分採集尿
    液前二十六小時內某時，在不詳地點施用第一級毒品海洛因乙次；又另基於施用
    第二級毒品之概括犯意，於九十二年四月上旬某日及同年五月六日當日一時三十
    分前之某時，在其位於臺北縣林口鄉瑞平村瑞樹坑六三號之住處，連續施用第二
    級毒品安非他命二次。嗣為警於九十二年五月六日一時三十分許，在其前開住處
    查獲。
二、案經臺北縣政府警察局新莊分局報告臺灣板橋地方法院檢察署檢察官偵查起訴。
    理  由
一、犯罪事實之認定：
  (一)施用安非他命部分：訊之被告甲○○對於右揭時地施用安非他命之事實自白不諱
    ，而其為警查獲後經採集尿液囑託鑑定結果，亦呈安非他命類陽性反應，此有臺
    灣檢驗科技股份有限公司濫用藥物尿液檢驗報告、臺北縣政府警察局新莊分局偵
    辦毒品危害防制條例被移送人姓名代碼對照表附卷可稽，堪信其自白應與事實相
    符。
  (二)施用海洛因部分：被告甲○○雖矢口否認有何施用海洛因之犯行，並辯稱係因在
    查獲前友人在車上吸用摻有海洛因之香煙，伊與之同車約二十分鐘，可能因此而
    吸入二手煙致尿液檢驗結果呈鴉片類陽性反應云云，惟查：被告於於九十二年五
    月六日一時三十分許經警採集尿液囑託臺灣檢驗科技股份有限公司鑑定結果，經
    該公司以酵素免疫分析法篩檢，並再以氣相層析質譜儀分析法確認結果，被告尿
    液檢體除呈安非他命類陽性反應外，亦呈鴉片類（嗎啡）陽性反應，此有卷附該
    公司濫用藥物尿液檢驗報告及臺北縣政府警察局新莊分局偵辦毒品危害防制條例
    被移送人姓名代碼對照表各乙紙可據。按海洛因經注射入人體後，約百分之八十
    於二十四小時內自尿中排出，一般而言，尿液中能否驗出嗎啡陽性反應，與其投
    與方式，投與量、個人體質、採尿時間與檢驗儀器之精密度等諸多因素有關，國
    外曾有文獻報導，注射六毫克之海洛因鹽酸鹽，其代謝嗎啡之平均可檢出時限約
    為二十六小時，此有行政院衛生署藥物食品檢驗局八十一年九月八日（八一）藥
    檢壹字第八一一四八八五號函在卷可稽，被告於九十二年五月六日一時三十分採
    尿送驗，既呈鴉片類（嗎啡）陽性反應，依上開說明，其於該採尿時往前回溯二
    十六小時之時間內，必曾施用海洛因。被告雖尚以吸入二手煙等情詞置辯，惟吸
    入煙毒或安非他命之二手煙，在文獻上雖尚無能否由尿液中檢驗出煙毒或安非他
    命反應之研究報告，然依法務部調查局檢驗煙毒或安非他命案件經驗研判，若非
    長時間與吸毒者直接相向且存心大量吸入吸毒者所呼出之煙氣，以二手煙中可能
    存在之低劑量煙毒或安非他命，應不致在尿液中檢驗出煙毒或安非他命反應，此
    有法務部調查局八十二年八月六日（八二）發技一字第四一五三號函可按；又依
    臺北榮民總醫院毒藥物諮詢中心意見，據該院之經驗，尚無因被動吸入毒品而致
    尿液驗出的案例，目前僅有被動吸入大麻之報告，而該項研究認為一般吸食方式
    之二手煙（即被動吸入大麻），並不會使免疫抗體方法之檢驗呈陽性反應，此亦
    有該院八十一年四月六日函附卷足參。上開二單位均具毒品檢驗之專業技術及經
    驗，是其所為前述意見堪認正確；本件被告自稱係為警查獲前友人在車上吸用摻
    有海洛因之香煙，伊與之同車約二十分鐘，可能因此而吸入二手煙致尿液檢驗結
    果呈鴉片類陽性反應云云，然被告非惟就此未能舉證以實其說，且茍非被告直接
    相向且存心大量吸入吸毒者所呼出之煙氣，亦不致使其尿液檢驗呈鴉片類陽性反
    應，是被告自無可能僅因與吸毒之人同處一車不慎吸入吸毒者呼出之煙氣而使其
    尿液出現鴉片類陽性之反應，依上述說明，被告所辯實屬圖卸之詞，無足採信，
    是以被告自九十二年五月六日一時三十分凌晨在臺北縣政府警察局新莊分局採集
    尿液前二十六小時內之某時起，在不詳地點施用第一級毒品海洛因乙次之事實，
    堪為認定。
  (三)又被告前因施用毒品違反毒品危害防制條例案件，經依臺灣士林地方法院八十九
    年度毒聲字第二二三號裁定送勒戒處所觀察、勒戒後，因認無繼續施用毒品之傾
    向，經臺灣士林地方法院檢察署檢察官於八十九年二月十八日以八十九年度毒偵
    字第三七一號為不起訴處分確定；復又因施用毒品違反毒品危害防制條例案件，
    經依本院八十九年度毒聲字第五八七七號裁定送勒戒處所觀察、勒戒後，因認有
    繼續施用毒品之傾向，再依本院九十年度毒聲字第一二三○號裁定令入戒治處所
    施以強制戒治，並由檢察官聲請簡易判決處刑，經本院以九十年度重簡字第六五
    八號判處有期徒刑六月確定，甫於九十一年四月十日以易科罰金執行完畢；復再
    因施用毒品違反毒品危害防制條例，經本院以九十一年度易字第二三八五號判處
    有期徒刑拾月確定，此亦有上開不起訴處分書、刑事裁定、臺灣板橋地方法院檢
    察署檢察官觀察勒戒處分執行指揮書、臺灣臺北看守所附設勒戒處所有無繼續施
    用傾向證明書、刑事判決及臺灣高等法院被告全國前案紀錄表等存卷可參，是以
    本件事證明確，被告三犯以上施用毒品之犯行，堪予認定。
二、論罪科刑部分：
  (一)按毒品危害防制條例雖業於九十二年七月九日修正，惟該修正條文第三十六條規
    定自公布後六個月始為施行，現仍未施行，故修正前之毒品危害防制條例現仍為
    有效適用，以下所稱毒品危害防制條例亦係指修正前之條文。
  (二)按海洛因、安非他命分別為毒品危害防制條例第二條第二項第一款、第二款所定
    之第一級毒品及第二級毒品，核被告所為，係犯同條例第十條第一項之施用第一
    級毒品罪，及同條例第十條第二項之施用第二級毒品罪。其施用前後持有海洛因
    、安非他命之低度行為為施用之高度行為所吸收，不另論罪。被告二次施用第二
    級毒品之犯行，時間緊接，方法相同，觸犯構成要件相同之罪，顯係基於概括犯
    意而為之，為連續犯，應依刑法第五十六條論以一罪，並加重其刑。又所犯上開
    二罪間，犯意各別，行為互殊，應予分論併罰。另被告因施用毒品違反毒品危害
    防制條例案件，經本院以九十年度重簡字第六五八號判處有期徒刑六月確定，甫
    於九十一年四月十日以易科罰金執行完畢，已如前述，其於五年以內再犯本件最
    重本刑為有期徒刑以上之罪，為累犯，應依刑法第四十七條之規定加重其刑。爰
    審酌被告有犯罪前科，素行不佳，且前已因觀察勒戒結果認無繼續施用毒品傾向
    而受不起訴處分，已受毒品危害防制條例對施用毒品人之寬典，竟仍再次吸食，
    顯見並無悔意，惡性非淺，然被告施用毒品實為戕害自身健康之犯罪，於他人尚
    無明顯重大危害，並於審理中能部分坦認犯行，犯罪後之態度尚非不佳等一切情
    狀，分別量處如主文所示之刑，並定其應執行之刑，以示儆懲。
據上論斷，應依刑事訴訟法第二百九十九條第一項前段，毒品危害防制條例第十條第
一項、第二項、第二十條第三項，刑法第十一條前段、第五十六條、第四十七條、第
五十一條第五款，判決如主文。
本案經檢察官王正皓到庭執行職務。
中      華      民      國      九十二      年    九      月    十二    日
                                  臺灣板橋地方法院刑事第二庭
                                          法  官  楊  博  欽
右正本證明與原本無異。
如不服本判決，應於判決送達後十日內，向本院提出上訴狀。
                                          書記官  曾  美  滋
中      華      民      國      九十二      年    九      月    十二    日
附錄本案論罪科刑法條全文：
毒品危害防制條例第十條
  施用第一級毒品者，處六月以上五年以下有期徒刑。
  施用第二級毒品者，處三年以下有期徒刑。


司法院資訊處製作；財團法人民間司法改革基金會備份。
